臺灣臺中地方法院刑事判決　　　　　　100年度交訴字第138號
公　訴　人　臺灣臺中地方法院檢察署檢察官
被　　　告　黃淑華
上列被告因公共危險案件，經檢察官提起公訴(100年度偵字第65
51號)，被告於準備程序中就被訴事實為有罪之陳述，經告知簡
式審判程序之旨，並聽取當事人之意見後，經本院合議庭裁定由
受命法官獨任進行簡式審判程序，判決如下:
    主    文
黃淑華駕駛動力交通工具肇事，致人受傷而逃逸，處有期徒刑陸
月，如易科罰金，以新臺幣壹仟元折算壹日。緩刑貳年，緩刑期
間付保護管束，並應向指定之政府機關、政府機構、行政法人、
社區或其他符合公益目的之機構或團體，提供肆拾小時之義務勞
務。
    犯罪事實
一、黃淑華於民國99年12月8日晚上8時許，騎乘車牌號碼BWI-47
    0號重型機車，沿臺中市○區○○路由東漢街往緩遠路方向
    行駛，本應注意車前狀況，並隨時採取必要之安全措施。而
    依當時天候為晴、夜間有照明、柏油路面、路面乾燥、無缺
    陷、亦無障礙物、視距良好，並無不能注意之情形，竟疏未
    注意及此，於同日時58分許，途徑臺中市○區○○路4段210
    號前，先不慎追撞前方由謝如所駕駛，正在停等紅燈之車
    牌號碼2171-ZE號自用小客車右後側車身，黃淑華騎乘之機
    車因而失去平衡，致往右撞擊站於路邊正欲發動機車之葉秋
    蘭，葉秋蘭因此受有尾椎骨骨折、腰部、臀部、右膝挫傷等
    傷害(黃淑華所涉過失傷害部分，業據葉秋蘭撤回告訴，另
    由本院為公訴不受理之判決)。黃淑華明知其駕駛動力交通
    工具肇事，致葉秋蘭受有傷害，竟未停留在現場為葉秋蘭為
    必要之救助行為，亦未為報警、呼叫救護車到場等適當措施
    ，反基於肇事逃逸之犯意，逕自騎乘上開機車逃逸。嗣經肇
    事現場目擊路人高勇義記下黃淑華上開機車之車牌號碼，提
    供予據報到場處理之員警，而循線查悉上情。
二、案經臺中市政府警察局第二分局報告臺灣臺中地方法院檢察
    署檢察官偵查起訴。
    理    由
一、本件被告黃淑華所犯，非死刑、無期徒刑、最輕本刑為3年
    以上有期徒刑之罪，或高等法院管轄第一審之案件，被告於
    準備程序中，就前揭被訴事實為有罪之陳述，經受命法官告
    以簡式審判程序之旨，並聽取被告與公訴人之意見後，本院
    認無不得或不宜改依簡式審判程序進行之處，爰依刑事訴訟
    法第273條之1第1項、第284條之1，經合議庭評議後，裁定
    本件由受命法官獨任進行簡式審判程序，是本件之證據調查
    ，依刑事訴訟法第273條之2規定，不受同法第159條第1項、
    第161條之2、第161條之3、第163條之1及第164條至170 條
    規定之限制，合先敘明。
二、上開犯罪事實，業據被告於偵查中、本院準備程序及審理中
    均坦承不諱，核與證人即被害人葉秋蘭於警詢、偵查中指述
    之情節、證人謝如、高勇義於警詢證述之情節大致相符。
    並有員警職務報告、道路交通事故現場圖、道路交通事故調
    查報告表(一)、(二)、臺中市○○○○○道路交通事故初步
    分析研判表、中國醫藥大學附設醫院診斷證明書各1份、現
    場照片暨路口監視器錄影畫面翻拍照片共15張等件在卷可稽
    。足認被告之自白與事實相符，堪以採信。本案事證已臻明
    確，被告犯行洵堪認定，應予依法論科。
三、核被告所為，係犯刑法第185條之4之肇事逃逸罪。爰審酌被
    告於上開時地騎車肇事，致被害人葉秋蘭受傷後，未留在現
    場施以救助行為或報警、呼叫救護車到場處理，反逕自逃離
    現場，其行為恐致被害人葉秋蘭錯失救護良機，易使交通事
    故所生危害擴大，殊值非難，併斟酌被告於犯罪後坦承犯行
    ，表示悔悟，態度尚可、國中肄業之智識程度、擔任送報臨
    時工，月薪新臺幣1萬餘元、寄住於友人住處之生活狀況等
    一切情狀，量處如主文所示之刑，並諭知易科罰金之折算標
    準。末查被告前因違反麻醉藥品管理條例案件，經臺灣高等
    法院臺中分院以84年度上易字第772號判決，判處有期徒刑7
    月確定，於85年8月8日縮短刑期執行完畢後，5年以內未曾
    因故意犯罪受有期徒刑以上刑之宣告，有臺灣高等法院被告
    前案紀錄表1份附卷可稽。茲念其因一時失慮，致罹刑典，
    且其於偵查中、本院準備程序及審理中均坦承犯行，深具悔
    意，其經此偵、審程序之教訓後，當知所警惕，而無再犯之
    虞，本院認對其所宣告之刑，以暫不執行為適當，爰依刑法
    第74條第1項第2款規定，併宣告緩刑2年。又為使被告知法
    守法，謹言慎行，且導正其行為與法治之觀念，爰依刑法第
    74 條第2項第5款規定，宣告被告於緩刑期間內，應向指政
    府機關、政府機構、行政法人、社區，或其他符合公益目的
    之機構或團體，提供40小時之義務勞務，復依刑法第93條第
    1項第2款規定，諭知於緩刑期間付保護管束，期能使被告於
    義務勞務過程及保護管束期間，確切明瞭其行為所造成之損
    害，並培養正確法治觀念。至被告究應向何政府機關、政府
    機構、行政法人、社區，或其他符合公益目的之機構或團體
    提供義務勞務，屬執行之問題，應由執行檢察官斟酌全案情
    節及各政府機關、政府機構、行政法人、社區，或其他符合
    公益目的之機構或團體之需求之需求，妥為指定，併予敘明
    。
四、汽車駕駛人，無駕駛執照駕車，酒醉駕車，吸食毒品或迷幻
    藥駕車，行駛人行道或行經行人穿越道不依規定讓行人優先
    通行，因而致人受傷或死亡，依法應負刑事責任者，加重其
    刑至二分之一，道路交通管理處罰條例第86條第1項，固定
    有明文。惟上開應依法加重其刑至二分之一之規定，法條既
    明定汽車駕駛人於一定違規之情形(如無駕駛執照駕車，酒
    醉駕車)駕駛汽車致人傷亡，依法應負刑事責任時，始有適
    用，換言之，係肇事者在一定之違規情形下依法應負過失致
    人於死或過失傷害之刑事責任時，始有適用。而刑法第185
    條之4，駕駛動力交通工具肇事，致人死傷而逃逸者之罪，
    其立法意旨係對一般動力交通工具駕駛人肇事致人死傷而逃
    逸之處罰，旨在懲罰肇事逃逸，自無上開道路交通管理處罰
    條例第86條第1項之適用(最高法院92年台非字第60號判決可
    資參照)。是公訴人於本院審理時，當庭認本件被告係無駕
    駛執照駕車而為本件犯行，應依道路交通管理處罰條例第86
    條第1項之規定，加重其刑，容有誤會，併此敘明。
據上論斷，應依刑事訴訟法第273條之1第1項、第299條第1項前
段，刑法第185條之4、第41條第1項前段、第74條第1項第2款、
第2項第5款、第93條第1項第2款，判決如主文。
本案經檢察官王淑月到庭執行職務。
中    華    民    國   100    年    5     月    30    日
                  刑事第五庭    法  官  林慧欣
以上正本證明與原本無異。
如不服本判決應於收受送達後10日內向本院提出上訴書狀，並應
敘述具體理由；其未敘述上訴理由者，應於上訴期間屆滿後20日
內向本院補提理由書（均須按他造當事人之人數附繕本）「切勿
逕送上級法院」。
                                書記官  鄭淑英
中    華    民    國   100    年    5     月    30    日
附論本案論罪科刑法條
刑法第185條之4
駕駛動力交通工具肇事，致人死傷而逃逸者，處六月以上五年以
下有期徒刑。